臺灣臺中地方法院刑事判決　　　　　　 100年度訴字第2454號
公　訴　人　臺灣臺中地方法院檢察署檢察官
被　　　告　彭俊明
上列被告因毒品危害防制條例案件，經檢察官提起公訴（100年
度毒偵字第2266號），被告於準備程序就被訴事實為有罪之陳述
，經告以簡式審判程序之旨，並聽取當事人意見後，合議庭裁定
由受命法官獨任進行簡式審判程序，本院判決如下：
    主    文
彭俊明施用第一級毒品，累犯，處有期徒刑捌月；扣案第一級毒
品海洛因壹包（驗餘淨重零點玖壹壹零公克）沒收銷燬之、未使
用之注射針筒壹支沒收。
    犯罪事實
一、彭俊明於民國（下同）93年5月24日因施用毒品案件，經送
    觀察、勒戒後，因認有繼續施用毒品之傾向，經依本院裁定
    送強制戒治，於93年8月10日入台中戒治所強制戒治，指揮
    書執畢日期為94年7月23日，94年3月3日因無繼續強制戒治
    之必要而停止其處分出監，並由臺灣臺中地方法院檢察署以
    94年度戒毒偵字第61號為不起訴處分確定；又於釋放後五年
    內，因(1)施用毒品案件經本院於96年3月27日以96年度訴字
    第353號判決判處有期徒刑8月確定，於96年5月22日入監執
    行，指揮書執畢日期為96年12月9日（折抵羈押日數33日）
    ，後因中華民國九十六年罪犯減刑條例於96年7月16日施行
    ，經本院於96年7月16日以96年度聲減字第895號減刑裁定減
    為有期徒刑4月確定，於96年8月19日縮刑期滿，於96年8月
    20日因徒刑執行完畢出監；又(2)再因施用毒品案件經本院於
    96年11月26日以96年度訴字第3704號判決判處有期徒刑10月
    確定，於96年12月21日入監執行，於97年7月13日縮刑期滿
    ，於97年7月14日因徒刑執行完畢出監，詎其仍不知悔改。
二、彭俊明復基於施用第一級毒品海洛因之犯意，於100年7月6
    日下午5時許，在其位於臺中市南屯區鎮平里鎮和巷8號住處
    內，以將少許海洛因加水稀釋置入針筒後注射於手臂血管之
    方式，非法施用海洛因1次。嗣於100年7月7日晚上5時30分
    許，在臺中市○里區○○街與新興路口處，因警方正因附近
    有婦女遭搶案件而於該處設點查緝，見彭俊明形跡可疑而趨
    前盤查，發現其有多項毒品前科，遂對之身體為附帶搜索，
    而在其褲子左邊口袋中取出未使用之注射針筒1支，彭俊明
    見狀，始取出褲子左邊口袋內第一級毒品海洛因1包（含袋
    重約1.09公克，驗餘數量0.911公克）交警方扣案，嗣經帶
    同回警局製作筆錄並得其同意採集尿液送驗，結果呈可待因
    、嗎啡陽性反應而查悉上情。
三、案經臺中市政府警察局霧峰分局報告臺灣臺中地方法院檢察
    署檢察官偵查起訴。
    理    由
一、查本件被告所犯，非死刑、無期徒刑、最輕本刑為3年以上
    有期徒刑之罪，或高等法院管轄第一審之案件，被告於準備
    程序中，就前揭被訴事實為有罪之陳述，經受命法官告以簡
    式審判程序之旨，並聽取被告與公訴人之意見後，本院認無
    不得或不宜改依簡式審判程序進行之處，爰依刑事訴訟法第
    273條之1第1項、第284條之1，經合議庭評議後，裁定本件
    由受命法官獨任進行簡式審判程序，是本件之證據調查，依
    刑事訴訟法第273條之2規定，不受同法第159條第1項、第
    161條之2、第161條之3、第163條之1及第164條至170條規定
    之限制，合先敘明。
二、上開犯罪事實，業據被告彭俊明（下稱被告）坦白認罪，且
    被告前揭採尿送驗結果，呈海洛因經人體代謝後之可待因、
    嗎啡陽性反應，有臺中市警察局霧峰分局委託鑑驗尿液代號
    與真實姓名對照表（尿液檢體代號K100241）、詮昕科技股
    份有限公司於100年7月21日出具之原樣編號K100241之濫用
    藥物尿液檢驗報告【可待因檢出濃度30758ng/ml─陽性、嗎
    啡檢出濃度226345>120000ng/ml─陽性】在卷可證（見偵查
    卷第18、55頁）；復有職務報告書、臺中市政府警察局霧峰
    分局搜索扣押筆錄（執行時間：100年7月17日17時30分起至
    50分止、受執行人：彭俊明、執行處所：臺中市○里區○○
    街與新興路口）、扣押物品目錄表、刑案現場測繪圖、查獲
    現場暨扣案物品照片（海洛因1小包及未施用注射針筒1支）
    4張（見偵查卷第4、10至17頁）附卷可憑；並有疑似海洛因
    之白色粉末1包扣案，先經臺中市政府警察局霧峰分局初驗
    ，初步分析結果應為嗎啡或海洛因，嗣再經送行政院衛生署
    草屯療養院鑑驗，檢驗結果為：送驗白色粉末1包檢出第一
    級毒品海洛因成分，驗餘淨重0.9110公克，此有臺中市政府
    警察局霧峰分局查獲涉嫌持有毒品案件毒品初驗報告、行政
    院衛生署草屯療養院鑑定書（100年7月19日草療鑑字第1000
    700121號）乙份（見偵查卷第19、52頁）附卷足憑。又依文
    獻記，施用海洛因後24小時內經由尿液排出之量可達使用劑
    量之80%，該種毒品於尿液中排出之最長時限，受施用劑量
    、施用方式、個人體質及代謝情況等因素影響，因個案而異
    ，一般可檢出之最長時間為海洛因服用後2至4天；而施用甲
    基安非他命後24小時內，約有施用劑量之70%由尿中排出，
    該毒品於尿液中排出之最長時限，受施用劑量、施用方式、
    個人體質及代謝情況等因素影響，因個案而異，一般可檢出
    之最長時間為甲基安非他命1至5天等情，業經行政院衛生署
    管制藥品管理局90年5月4日管檢字第93902號函釋明確，堪
    認被告上開自白確與事實相符，足以採信。本件事證明確，
    被告犯行洵堪認定。
三、按施用第一、二級毒品為犯罪行為，毒品危害防制條例第10
    條定有處罰明文。故施用第一、二級毒品者，依前揭規定本
    應科以刑罰。惟基於刑事政策，對合於一定條件之施用者，
    則依同條例第20條、第23條之規定，施以觀察、勒戒及強制
    戒治之保安處分。又毒品危害防制條例於92年7月9日修正公
    布，自93年1月9日施行，其中第20條、第23條將施用毒品之
    刑事處遇程序，區分為「初犯」及「5年內再犯」、「5年後
    再犯」。依其立法理由之說明：「初犯」，經觀察、勒戒或
    強制戒治後，應為不起訴處分或不付審理之裁定；經觀察、
    勒戒或強制戒治執行完畢釋放後，「5年內再犯」者，因其
    再犯率甚高，原實施之觀察、勒戒及強制戒治既已無法收其
    實效，爰依法追訴或裁定交付審理。至於經觀察、勒戒或強
    制戒治執行完畢釋放後，「5年後再犯」者，前所實施之觀
    察、勒戒或強制戒治已足以遮斷其施用毒品之毒癮，為期自
    新及協助其斷除毒癮，仍適用「初犯」規定，先經觀察、勒
    戒或強制戒治之程序。從而依修正後之規定，僅限於「初犯
    」及「5年後再犯」二種情形，始應先經觀察、勒戒或強制
    戒治程序。倘被告於5年內已再犯，經依法追訴處罰，縱其
    第3次（或第3次以上）再度施用毒品之時間，在初犯經觀察
    、勒戒或強制戒治執行完畢釋放5年以後，已不合於「5年後
    再犯」之規定，且因已於「5年內再犯」，顯見其再犯率甚
    高，原實施觀察、勒戒或強制戒治，已無法收其實效，即應
    依該條例第10條處罰。至於第3次（或第3次以上）施用毒品
    之時間，是否宜有期間限制？以多久為適宜？則分屬刑事政
    策、專門醫學之範圍，非審判機關所能決定，有待循立法途
    徑解決（最高法院97年度第5次刑事庭會議決議）。查被告
    於93年5月24日因施用毒品案件，經送觀察、勒戒後，因認
    有繼續施用毒品之傾向，經依本院裁定送強制戒治，於93年
    8月10日入台中戒治所強制戒治，指揮書執畢日期為94年7月
    23日，94年3月3日因無繼續強制戒治之必要而停止其處分出
    監，並由臺灣臺中地方法院檢察署以94年度戒毒偵字第61號
    為不起訴處分確定；又於釋放後五年內，因(1)施用毒品案件
    經本院於96年3月27日以96年度訴字第353號判決判處有期徒
    刑8月確定，於96年5月22日入監執行，指揮書執畢日期為96
    年12月9日（折抵羈押日數33日），後因中華民國九十六年
    罪犯減刑條例於96年7月16日施行，經本院於96年7月16日以
    96年度聲減字第895號減刑裁定減為有期徒刑4月確定，於96
    年8月19日縮刑期滿，於96年8月20日因徒刑執行完畢出監；
    又(2)再因施用毒品案件經本院於96年11月26日以96年度訴字
    第3704號判決判處有期徒刑10月確定，於96年12月21日入監
    執行，於97年7月13日縮刑期滿，於97年7月14日因徒刑執行
    完畢出監等情，有臺灣高等法院被告前案紀錄表附卷足憑，
    是被告經觀察、勒戒、強制戒治及二次有期徒刑之執行後，
    再犯毒品危害防制條例第10條第1項之罪，揆諸上開最高法
    院決議意旨，本案應予以依法論科，合先敘明。
四、查海洛因分別係毒品危害防制條例第2第2項第1款所定之第
    一級毒品，不得非法持有、施用。核被告所為，係犯毒品危
    害防制條例第10條第1項之施用第一級毒品罪。被告施用第
    一級毒品毒品前之持有第一級毒品之行為，本應各論以持有
    第一級毒品罪，惟持有後進而施用，其持有之低度行為應各
    為施用之高度行為所吸收，不另論以持有罪責。被告前因(1)
    施用毒品案件經本院於96年3月27日以96年度訴字第353號判
    決判處有期徒刑8月確定，於96年5月22日入監執行，指揮書
    執畢日期為96年12月9日（折抵羈押日數33日），後因中華
    民國九十六年罪犯減刑條例於96年7月16日施行，經本院於
    96年7月16日以96年度聲減字第895號減刑裁定減為有期徒刑
    4月確定，於96年8月19日縮刑期滿，於96年8月20日因徒刑
    執行完畢出監；又(2)再因施用毒品案件經本院於96年11月26
    日以96年度訴字第3704號判決判處有期徒刑10月確定，於96
    年12月21日入監執行，於97年7月13日縮刑期滿，於97年7月
    14日因徒刑執行完畢出監等情，有臺灣高等法院被告前案紀
    錄表在卷可參，其於徒刑執行完畢五年以內，故意再犯本件
    有期徒刑以上之罪，為累犯，應依刑法第47條第1項之規定
    加重其刑。
五、爰審酌被告有多次施用毒品犯罪前科之品行（參卷附臺灣高
    等法院被告前案紀錄表）、國中畢業之智識程度、經濟勉強
    維持之生活狀況（見警卷被告調查筆錄受詢問人資料），其
    因施用毒品，經觀察、勒戒、強制戒治執行完畢後，仍不思
    戒惕，且無視於毒品對於自身健康之戕害及國家對於杜絕毒
    品犯罪之禁令，再次施用毒品，未見戒除惡習之決心，惡性
    非輕，然念及被告犯後能坦承犯行，態度良好，其施用毒品
    並無危害他人，犯罪手段尚屬平和，暨施用毒品者均有相當
    程度之成癮性及心理依賴，其犯罪心態與一般刑事犯罪之本
    質並不相同，應側重適當之醫學治療及心理矯治為宜等一切
    情狀，量處如主文所示之刑，以示懲儆。
六、扣案之白色粉末1包，嗣經送鑑驗結果，確檢出第一級毒品
    海洛因成分（驗餘淨重0.9110公克），業已說明如前，屬違
    禁物，應依毒品危害防制條例第18條第1項前段之規定，諭
    知沒收銷燬之。另扣案之未使用之注射針筒1支，為被告所
    有且係供其施用毒品預備之物，業據被告供承在卷（見偵查
    卷第39頁及本院100年10月6日審判筆錄），爰依刑法第38條
    第1項第2款之規定，予以宣告沒收。
七、刑法第62條業已將自首之規定修正為得減輕其刑，其修法理
    由為：「自首之動機不一而足，有出於內心悔悟者，有由於
    情勢所迫者，亦有基於預期邀獲必減之寬典者。對於自首者
    ，依現行規定一律必減其刑，不僅難於獲致公平，且有使犯
    人恃以犯罪之虞。在過失犯罪，行為人為獲減刑判決，急往
    自首，而坐令損害擴展之情形，亦偶有所見。是必減主義，
    在實務上難以因應各種不同動機之自首案例。惟得減主義，
    既可委由裁判者視具體情況決定減輕其刑與否，運用上較富
    彈性，真誠悔悟者可得減刑自新之機，而狡黠陰暴之徒亦無
    所遁飾，可符公平之旨，宜予採用。」。查本件之查獲，係
    員警因偵辦搶奪案件而設點查緝，見被告形跡可疑而趨前盤
    查，發現其有多項毒品前科，遂對之身體為附帶搜索，果在
    其褲子左邊口袋中取出未使用之注射針筒1支，被告見狀始
    另取出褲子左邊口袋內第一級毒品海洛因1包交警方扣案，
    已具合理懷疑被告施用毒品，經員警將被告帶同回警局得被
    告同意採集尿液送驗而確認；被告於偵查初始，未基於主動
    請求戒除毒癮之真誠悔悟而供承施用毒品，接受採尿過程純
    粹屬被動配合偵查之作為，依前揭修法理由，爰不適用自首
    規定減輕其刑。另被告雖於警詢供稱扣案之海洛因1包係於
    100年7月7日17時在台中市○里區○○○路與國光路口向綽
    號「阿華」不詳真實姓名之人以新台幣3,000元購得，惟至
    本院審理時被告自承仍無法提供足資辨識綽號「阿華」之真
    實姓名年籍、特徵等資料供檢警偵查（見本院100年10月6日
    審判筆錄），故被告此部分亦不構成供出上手之減刑事由，
    均附此敘明。
據上論斷，應依刑事訴訟法第273條之1、第299條第1項前段，毒
品危害防制條例第10條第1項、第18條第1項前段，刑法第11條前
段、第47條第1項、第38條第1項第2款，判決如主文。
本案經檢察官楊朝嘉到庭執行職務。
中    華    民    國   100    年    10    月    20    日
                  刑事第一庭   法  官   廖  穗  蓁
以上正本證明與原本無異。
如不服本判決應於收受送達後10日內向本院提出上訴書狀，並應
敘述具體理由；其未敘述上訴理由者，應於上訴期間屆滿後20日
內向本院補提理由書（均須按他造當事人之人數附繕本）「切勿
逕送上級法院」。
                              書記官    許  靜  茹
中    華    民    國   100    年    10    月    20    日
附錄本案論罪科刑法條
毒品危害防制條例第10條第1項：
施用第一級毒品者，處6月以上5年以下有期徒刑。